【裁判字號】    98,台上,5146
【裁判日期】    980910
【裁判案由】    違反槍砲彈藥刀械管制條例
【裁判全文】
最高法院刑事判決            九十八年度台上字第五一四六號
上  訴  人  甲○○
            乙○○
上列上訴人等因違反槍砲彈藥刀械管制條例案件，不服台灣高等
法院高雄分院中華民國九十六年二月十六日第二審判決（九十五
年度上訴字第一八六二號，起訴案號：台灣高雄地方法院檢察署
九十五年度偵字第三四七三號），提起上訴，本院判決如下：
    主  文
上訴駁回。
    理  由
按刑事訴訟法第三百七十七條規定，上訴於第三審法院，非以判
決違背法令為理由，不得為之。是提起第三審上訴，應以原判決
違背法令為理由，係屬法定要件。如果上訴理由書狀並未依據卷
內訴訟資料，具體指摘原判決不適用何種法則或如何適用不當，
或所指摘原判決違法情事，顯與法律規定得為第三審上訴理由之
違法情形，不相適合時，均應認其上訴為違背法律上之程式，予
以駁回。本件上訴人甲○○上訴意旨略稱：(一)、自始以製造一百
支槍管意思委由乙○○製造，乙○○雖依製造進度分次交付，惟
數行為乃同時同地或密切接近時地實行，侵害同一法益，應屬接
續犯，原判決論以連續犯，適用法規不當。(二)、乙○○以證人身
分於民國九十五年一月十九日陳述，檢察官應告知依刑事訴訟法
第一百八十一條規定有拒絕證言權，惟檢察官未踐行此告知義務
，因此該證據是否有證據能力，原判決未依刑事訴訟法第一百五
十八條之四規定說明，有理由欠備及不適用法規之違法。(三)、原
判決認定附表編號土造金屬槍管成品五支，係甲○○於九十五
年一月九日前往乙○○之自助餐店拿取。然依甲○○及乙○○偵
、審筆錄，係九十五年一月十九日上午交付，原判決認定事實與
卷內資料不合。(四)、扣案槍管末端斜度角度為何，攸關是否作為
管制槍枝使用，內政部警政署刑事警察局九十五年二月十七日刑
鑑字第0950018658號鑑定書或九十五年六月十五日刑鑑字第0950
063148號函，均未針對扣案槍管末端斜度角度為何？該斜度角度
不對是否造成無從擊發等疑點說明。原審九十六年一月十五日審
理期日，證人高建成未測量槍管，原審有應於審判期日調查之證
據未予調查之違法。(五)、甲○○交付樣品係玩具手槍槍管，乙○
○製作成品或半成品槍管亦同，應僅係槍砲彈藥刀械管制條例第
四條第二項但書所指「無法供組成槍砲、彈藥之用」之玩具槍管
。乙○○製作之槍管是否具打擊底火或經加工製造成具有殺傷力
之槍管？甲○○請託製作時是否有告知要製造成具有殺傷力之槍
管？均應具體指摘，豈能從外型、材質、構造上與真槍之槍管雷
同認定事實，原審有判決理由不備及調查未盡之違法。(六)、依高
建成證述，可知扣案槍管係無效用，槍管末端斜度角度不對，無
法擊發子彈。具有殺傷力之槍管應就槍管材質，有無經過熱處理
、來福線規律否、螺距是否密集、子彈能否射出、動能多少等檢
測，且扣案槍管部分有阻鐵，但是否確有殺傷力，原審未釐清記
載，有理由不備之違法。(七)、乙○○供述前後矛盾，但均不足說
明有製造槍枝主要組成零件槍管犯意，甲○○提供樣品為玩具槍
管，乙○○仿造，如何能製造出具有殺傷力之槍管？原判決證據
取捨顯然違法。(八)、扣案槍管末端斜度角度之測量，攸關甲○○
犯行認定，原審有應於審判期日調查之證據未予調查之違法等語
。上訴人乙○○上訴意旨則略以：(一)、原判決附表編號之槍管
樣品雖具阻鐵，而無殺傷力，然亦可能組裝於制式或改造槍砲使
用，何以原判決第二頁認附表編號之槍管樣品非槍砲主要組成
零件？顯有理由矛盾之違法。(二)、依原判決所舉立法意旨，該法
條既在預防槍砲各主要組成零件日後被組裝成具有殺傷力槍械，
則槍枝主要組成零件之槍管，縱可與其他零件組成槍枝，但若未
具殺傷力無法正常使用，應非該法條規範處罰對象。原判決附表
編號所示土造金屬槍管成品七支及半成品九支，經鑑定未
證實是否有殺傷力，則扣案槍管組裝後是否能正常使用具有殺傷
力？原審未調查。對於上開有利乙○○之證據為何不採未予說明
，有判決理由不備之違法。(三)、原判決附表編號槍管，原判決
既認為非屬槍枝主要組成零件，則乙○○依該樣品製造槍管，主
觀上認為仿照玩具槍槍管，並無不法製造槍枝主要組成零件之犯
意。(四)、乙○○對加裝阻鐵部分不會施作，設計圖自然未能將阻
鐵規格及施工方法繪製於上，原判決以此推論乙○○自始即有認
識製作槍枝主要組成零件槍管之犯意，顯然任意入罪於人。(五)、
扣案十六支金屬鐵管內之來福線均不完整無規律或交叉，深淺不
一，係乙○○為敷衍甲○○之壓力，故意刻出看起來有螺紋膛線
之假象，該來福線實際無效用，已據高建成詰證在卷，乙○○受
託之初確無製造槍枝主要組成零件槍管之犯意等語。
惟查證據之取捨、證據證明力之判斷，以及事實有無之認定，屬
事實審法院之職權，苟其取捨、判斷與認定，並不違背論理法則
及經驗法則，即不容任意指為違法，而執為適法之第三審上訴理
由。本件原審認定上訴人二人有原判決所載共同連續未經許可，
製造槍砲之主要組成零件之犯行，係以該事實已據上訴人二人自
警詢、偵查、第一審、原審先後以被告、證人身分供述及證述屬
實。而扣案如原判決附表編號、所示槍管共七支，經送內政
部警政署刑事警察局鑑驗結果，均屬土造金屬槍管，可供實際換
裝於仿 BERETTA廠92FS型半自動手槍所製造之槍支使用，該附表
編號所示槍管九支係土造金屬槍管半成品，有鑑定通知書與函
可稽，事證明確。甲○○雖辯稱：與他人債務糾紛，拿塑膠槍管
樣本委託乙○○依樣本代為製造，要用來嚇人，當時只說做一支
槍管，不是製造一百支，有要求一併製作阻鐵，乙○○製作槍管
並非伊所要求之形式云云。然乙○○業於第一審證述甲○○拿一
支黑色槍管，囑伊依式樣仿照一百支，伊亦同意等情屬實，且與
甲○○於警詢及偵查所述相符。而乙○○並非無償代工，是甲○
○所辯只委託一支，應無可採信。又槍管雖為槍支主要組成零件
，然若未經組裝成為具有殺傷力之手槍，外觀實與一般鐵管無異
，對他人不生威嚇作用，故甲○○辯稱製作槍管目的係為要嚇人
等詞為不可採。至於乙○○雖辯稱：是照甲○○提供樣本製造，
甲○○當初要製作玩具槍管，並非槍支零件云云。然乙○○所繪
製之槍管設計圖，均未繪製槍管阻鐵設置部位與規格，應可認定
其自始即無製作槍管阻鐵之意思。且甲○○、乙○○約定製作槍
管一百支，每支代價為新台幣（下同）六千元，甲○○既明知乙
○○先後交付如原判決附表編號、所示槍管內部均無阻鐵，
竟予收受，更依約交付一萬二千元予乙○○。足認甲○○、乙○
○於合意製作槍管，係以甲○○所提供原判決附表編號之金屬
槍管為樣本，據此製作外觀構造相似之土造金屬槍管，並無併予
製作槍管阻鐵之意。另依監察譯文所示甲○○、乙○○所使用行
動電話，渠等雖曾多次電話討論製作槍管內容，惟未言及甲○○
要求製作槍管阻鐵，故乙○○辯解即無可取。復據高建成於原審
證述：如以之裝填子彈擊發，不會造成彈頭衝出槍管卡到而有膛
炸情形，如槍管末端斜度角度不對，子彈上膛，屬於進彈不順，
無從運送子彈至正確位置，就無法擊發。並無子彈位置偏差造成
膛炸問題，扣案槍管來福線應是沒有效用，鑑定過程已與實際玩
具槍實體組裝使用，是可正常運作等語明確，故甲○○、乙○○
就製造手槍主要組成零件犯行，具有犯意聯絡及行為分擔。此外
，復有原判決附表所示之土造金屬槍管成品與半成品，及設計圖
、製造材料及工具扣案可資佐證等證據資料，予以綜合判斷，認
上訴人等之犯行足堪認定。又以核上訴人等所為，係連續犯槍砲
彈藥刀械管制條例第十三條第一項之未經許可製造手槍主要組成
零件既遂罪、及同條第五項未經許可製造手槍主要組成零件未遂
罪，於法定刑內量處其刑。已詳敘述其所憑證據及認定之理由，
所為論斷，均有卷存證據資料可資覆按。上訴意旨雖指摘原判決
違法，然查，原審認定乙○○於九十五年一月初某日、上旬，先
後製作完成原判決附表編號、所示土造金屬槍管成品二支、
五支，其過程係經逐步改良製作技術，並敘明甲○○、乙○○二
人基於概括犯意，且依據原判決所認定事實，從客觀上觀察亦係
先後數行為，逐次實行具連續性，並侵害數同性質法益，每一前
行為與次行為，依一般社會觀念，在時間差距可分，於刑法評價
各具獨立性，每次行為皆可獨立成罪，而構成同一罪名，是原判
決認定符合刑法修正前連續犯要件而論以連續犯，於法並無不合
，甲○○上訴意旨謂應論以接續犯云云，並非合法之上訴理由。
而第一審檢察官於九十五年一月十九日訊問乙○○，雖未告以刑
事訴訟法第一百八十一條拒絕證言，但甲○○與辯護人於原審準
備與審判程序，對乙○○此項陳述與其於警詢所陳之證據能力均
不爭執，且縱捨棄乙○○此次偵查之陳述，仍有乙○○警詢陳述
可為證據，於判決本旨亦無影響，自難執為合法上訴之理由。又
原判決認定其附表編號之土造金屬槍管成品五支，係甲○○於
九十五年一月九日前往乙○○所開設之方師傅自助餐拿取。且甲
○○及乙○○於警詢、原審，分別稱上開五支槍管係九十五年一
月十九日上午所交付，是原判決所認定之時間雖與卷內資料不合
，但此係交付時間，並非製造槍砲主要組成零件之時間，亦非構
成犯罪事實之要素，且應係誤繕而屬於可由原審法院裁定更正問
題，並不影響製造犯罪事實之認定，亦非甲○○上訴意旨所認之
採證違法。另扣案如原判決附表編號、所示槍管共七支，編
號所示槍管九支經送內政部警政署刑事警察局鑑驗結果，分別
屬於土造金屬槍管，土造金屬槍管半成品，有鑑定通知書與函可
稽，亦經高建成於原審證述在卷。至於甲○○上訴意旨所陳之「
槍管末端斜度角度之測量」，係辯護人於原審詰問高建成所使用
之非專業用詞，原判決並記載高建成就此詰問問題，明確具體回
答係槍管能否順利進彈等語，且在詰問過程，甲○○與辯護人均
未稱需要測量角度，並對證人之證詞均稱無意見，復就證人陳述
之證據能力與證明力均不爭執，陳稱沒有意見，即無甲○○上訴
意旨所謂應調查之證據未調查之違法。則上訴人等事後再爭執是
否具有打擊底火或經加工製造成具有殺傷力之槍管，或自行主張
槍管應具備熱處理、來福線、螺距、子彈射出、動能等檢測方可
得知，或需測量角度等詞，均屬於對於認定製造槍管事實之爭執
，而非適法之上訴理由。且原判決已敘述認定乙○○自始即無製
作槍管阻鐵之意思，與仿製槍管之依據，其證據之取捨並無違背
經驗與論理法則。再原判決已記載認定原判決附表編號之槍管
內具阻鐵，非屬槍枝主要零件，並無理由矛盾之違法。而槍砲彈
藥刀械管制條例第十三條第一項：未經許可所製造槍砲之主要組
成零件，並無殺傷力之構成要件，上訴意旨爭執扣案槍管鑑定未
證實是否有殺傷力，顯非合法之上訴第三審理由。另原判決已經
詳細論述認定乙○○有不法製造槍枝主要組成零件犯意之依據，
而乙○○製造槍管之來福線是否具有效用等詞，係對原審認定事
實之爭執，與原判決是否違背法令無涉。至於其他上訴意旨均係
就原審已調查及依憑卷證資料所為採證認事職權之合法行使，以
及原判決已論列說明之事項，依憑己見任意指摘為違法，並重為
事實之爭執，否認犯罪，殊與法律規定得為第三審上訴理由之違
法情形不相適合。衡以前開說明，上訴人二人之上訴，均違法律
上之程式，應予駁回。
據上論結，應依刑事訴訟法第三百九十五條前段，判決如主文。
中    華    民    國  九十八  年    九    月    十    日
                      最高法院刑事第十三庭
                          審判長法官  賴  忠  星
                                法官  呂  丹  玉
                                法官  吳      燦
                                法官  施  俊  堯
                                法官  蔡  名  曜
      本件正本證明與原本無異
                                      書  記  官
中    華    民    國  九十八  年    九    月   十四   日
                                                      Ｅ


司法院資訊處製作；財團法人民間司法改革基金會備份。
